【裁判字號】    92,台上,2757
【裁判日期】    920522
【裁判案由】    偽造有價證券
【裁判全文】
最高法院刑事判決                              九十二年度台上字第二七五七號
    上  訴  人  甲○○
右上訴人因偽造有價證券案件，不服臺灣高等法院臺南分院中華民國九十二年三月十
三日第二審判決（九十二年度上訴字第一三０號，起訴案號：臺灣臺南地方法院檢察
署九十一年度偵字第五七五五號），提起上訴，本院判決如左：
    主  文
原判決撤銷，發回臺灣高等法院臺南分院。
    理  由
本件原判決認定上訴人甲○○於民國九十年七、八月間，在高雄縣鳳山市○○○路與
永安街附近某廟宇內，拾獲林錦珍於八十九年三月十六日在高雄縣鳳山市○○○街「
廣招英」小吃部，遭二名不詳姓名男子乘機搶走皮包內原有之空白支票一紙（付款人
：高雄區中小企業銀行九如分行、帳號：８８５｜９號、票號：ＫＪＢ000000
0號），詎上訴人竟意圖為自己不法之所有，將該支票侵占入己，歷經二、三月，復
另行起意，基於偽造有價證券之犯意，於九十年十月中旬，在台北縣三重市利用不知
情之某成年刻印業者，盜刻「曾振雄」印章一枚後，於上開支票上偽填發票日為九十
年十一月六日、票面金額新臺幣(下同)二萬元，並以上開偽刻之曾振雄印章蓋印簽發
該紙支票後，將該紙偽造之支票交予不知情之黃文科用以清償債務，黃文科再將之交
予不知情之林萬定，林萬定復將之交由其不知情之女林欣慧提示，因上開空白支票被
搶奪後，林錦珍已掛失止付，經高雄市票據交換所函請高雄縣警察局鳳山分局偵辦，
而循線查獲等情，因認起訴書及第一審判決認定上訴人所犯侵占遺失物及偽造有價證
券二罪，有方法結果之牽連犯關係，於法未合，乃將第一審不當判決撤銷，改判併合
論處上訴人意圖為自己不法之所有，而侵占遺失物（處罰金五百元，如易服勞役以三
百元折算一日）及意圖供行使之用，而偽造有價證券（處有期徒刑三年）罪刑，固非
無見。
惟查：（一）科刑判決書所認定之事實，與其採用之證據不相適合，即屬證據上理由
矛盾，按諸刑事訴訟法第三百七十九條第十四款規定，其判決當然為違背法令。卷查
證人黃文科在警訊中供稱：「因為他（指上訴人）欠我錢，所以將台灣中小企銀支票
（應為高雄區中小企業銀行九如分行，以下所引筆錄均誤載）號碼KJB 000000
0開立給我抵債，大約在九十年十月中旬，在高雄縣鳳山地區交給我的，共開立台灣
中小企銀支票號碼KJB0000000、KJB0000000兩張，每張面額二萬元」
、「（問：另一張KJB 0000000你如何處理？）我因欠我朋友林萬定一些錢，
所以我把支票轉給他抵債」（見警局卷），核與證人林萬定、林欣慧之證述相符（見
警局卷、第一審卷第二七頁），而觀諸卷附以高雄區中小企業銀行九如分行為付款人
、票號KJB 0000000號支票影本背面之背書記載，亦確係如此（見偵查卷第十
四頁）。則原判決依憑上開證據資料，於事實欄認定上訴人偽造後交予黃文科，再由
黃文科交付林萬定，由林萬定囑其女林欣慧提示者係以高雄區中小企業銀行九如分行
為付款人，票號KJB 0000000號之支票一張，顯與其援引為事實認定之上開證
據資料內容不相符合，有證據上理由矛盾之違法。（二）除刑事訴訟法有特別規定外
，已受請求之事項未予判決者，其判決當然為違背法令，為該法第三百七十九條第十
二款所明定。又檢察官就犯罪事實一部起訴者，其效力及於全部，復於同法第二百六
十七條著有明文。如連續犯、牽連犯、結合犯或其他應以一罪論處之案件，其一部若
經起訴，其效力既及於全部，事實審法院自應就全部犯罪事實為裁判，如應行裁判之
一部分，漏未裁判，即屬已受請求之事項未予判決。上訴人及證人黃文科在警訊及偵
審中分別供稱：「我（指上訴人）只開給黃文科二張」、「九十年十月中旬我與黃文
科二人一同到台北縣三重市找印章店，刻了曾振雄印章，即蓋在我帶上之二張支票，
簽發後交給黃文科」、「（提示支票，問：是否這二張支票﹖）是的，沒錯」、「（
問：你是否撿到十幾張支票，而你只使用了二張﹖）是的」、「我撕了兩張留用」、
「另一張我向黃文科要回來並撕掉」（上訴人部分，見警局卷、偵查卷第十一頁背面
、第十二頁、第一審卷第二五頁、第四十頁、原審卷第四三頁）、「（問：你所持有
之台灣中小企銀支票（KJB 0000000）面額二萬元從何而來，你何時前往何處
提示﹖）是我朋友甲○○拿給我的，我於九十年十一月六日持支票到布袋鎮農會新
分部辦理提示，遭退票」、「因為他（指上訴人）欠我錢，所以將台灣中小企銀支票
開立給我抵債，大約在九十年十月中旬，在高雄縣鳳山地區交給我的，共開立台灣中
小企銀支票號碼KJB0000000、KJB0000000兩張，每張面額二萬元」、
「（問：另一張KJB 0000000你如何處理﹖）我因欠我朋友林萬定一些錢，所
以我把支票轉給他抵債」（黃文科部分，見警局卷），如若皆屬無誤，顯意指上訴人
侵占並簽發交付予黃文科之支票計有二張（即以高雄區中小企業銀行九如分行為付款
人票號KJB0000000號、KJB0000000號支票二紙），則除起訴事實外，
上訴人同時、地侵占以高雄區中小企業銀行九如分行為付款人，票號KJB 00000
00號空白支票，並同地接續偽造後與另紙偽造之票號KJB 0000000號支票同
時行使交予黃文科之事實，雖未經檢察官提起公訴，但該部分事實與已經起訴部分，
是否屬實質上一罪而為起訴效力所及，原判決未予審認、調查，即行判決，自屬於法
有違。以上各點，上訴意旨雖未指摘，惟均屬本院得依職權調查之事項，應認原判決
有撤銷發回更審之原因。又原判決關於詐欺得利及侵占遺失物部分，基於審判不可分
原則，均應併予發回。
據上論結，應依刑事訴訟法第三百九十七條、第四百零一條，判決如主文。
中      華      民      國    九十二    年      五      月    二十二    日
                              最高法院刑事第一庭
                                  審判長法官  施  文  仁
                                        法官  林  永  茂
                                        法官  蕭  仰  歸
                                        法官  洪  文  章
                                        法官  呂  永  福
      右正本證明與原本無異
                                              書  記  官
中      華      民      國    九十二    年      五      月    二十九    日


司法院資訊處製作；財團法人民間司法改革基金會備份。
